臺灣新北地方法院刑事裁定　　　　　　110年度聲判字第129號
聲　請　人
即　告訴人　陳瑾　


代　理　人　廖偉真律師
被　　　告　李承貞


上列聲請人即告訴人因告訴被告妨害自由等案件，不服臺灣高等
檢察署民國110 年8 月16日110 年度上聲議字第6669號號駁回聲
請再議之處分（原不起訴處分案號：臺灣新北地方檢察署110 年
度偵字第15721 號），聲請交付審判，本院裁定如下：
    主  文
聲請駁回。
    理  由
一、按告訴人不服上級法院檢察署檢察長或檢察總長認再議為無
    理由而駁回之處分者，得於接受處分書後10日內委任律師提
    出理由狀，向該管第一審法院聲請交付審判；法院認交付審
    判之聲請不合法或無理由者，應駁回之，刑事訴訟法第258
    條之1 第1 項、第258 條之3 第2 項前段分別定有明文。本
    件聲請人即告訴人陳瑾（下稱聲請人）以被告李承貞涉犯刑
    法第304 條第1 項強制、同法第306 條第1 項侵入住宅、同
    法第320 條第1 項竊盜及同法第354 條毀棄損壞罪嫌而提出
    告訴，經臺灣新北地方檢察署（下稱新北地檢署）檢察官偵
    查終結後，認被告犯罪嫌疑不足，於民國110 年7 月1 日以
    110 年度偵字第15721 號為不起訴處分，聲請人不服，聲請
    再議，復經臺灣高等檢察署（下稱臺高檢）檢察長以再議為
    無理由，於110 年8 月16日以110 年度上聲議字第6669號處
    分書駁回再議（下稱本案駁回再議處分書），並於同年月29
    日由其受僱人即大樓管理員簽名蓋章收受完成送達，有臺高
    檢送達證書1 紙在卷可稽（見臺高檢110 年度上聲議字第66
    69號卷第14頁），聲請人復於110 年9 月3 日委請廖偉真律
    師向本院提出本件交付審判之聲請，有卷附刑事聲請交付審
    判狀首頁之收狀戳及刑事委任狀1 份可按，並經本院調取上
    開案件卷宗核閱無訛，故本件聲請程序於法核無不合。
二、聲請交付審判意旨如附件之刑事聲請交付審判狀所載。
三、按法院認交付審判之聲請不合法或無理由者，應駁回之；認
    為有理由者，應為交付審判之裁定，並將正本送達於聲請人
    、檢察官及被告，又法院為前項裁定前，得為必要之調查，
    刑事訴訟法第258 條之3 第2 項、第3 項分別定有明文。再
    刑事訴訟法第258 條之1 規定告訴人得向法院聲請交付審判
    ，此乃對於「檢察官不起訴或緩起訴裁量權」制衡之一種外
    部監督機制，法院此時僅就檢察官所為不起訴或緩起訴之處
    分是否正確加以審查，以防止檢察機關濫權。依此立法精神
    ，同法第258 條之3 第3 項規定「法院就交付審判之聲請為
    裁定前，得為必要之調查」，其所謂「得為必要之調查」，
    係指調查證據之範圍應以偵查中曾顯現者為限，不可就新提
    出之證據再為調查，亦不可蒐集偵查卷以外之證據，否則將
    與刑事訴訟法第260 條之再行起訴規定混淆不清。且法院裁
    定交付審判，即如同檢察官提起公訴使案件進入審判程序，
    是法院裁定交付審判之前提，必須偵查卷內所存證據已符合
    刑事訴訟法第251 條第1 項規定「足認被告有犯罪嫌疑」檢
    察官應提起公訴之情形。又法院於審查交付審判之聲請有無
    理由時，除認為不起訴處分書所載理由違背經驗法則、論理
    法則或其他證據法則，否則，不宜率予裁定交付審判（法院
    辦理刑事訴訟案件應行注意事項第134 項參照）。是法院於
    審查交付審判之聲請有無理由時，除認為不起訴處分書所載
    理由違背經驗法則、論理法則或其他證據法則，或聲請人所
    指摘不利被告之事證，未經檢察機關詳為調查或斟酌者外，
    不宜率予裁定交付審判。所謂聲請人所指摘不利被告之事證
    ，未經檢察機關詳為調查，係指聲請人所提出請求調查之證
    據，檢察官未予調查，且若經調查，即足以動搖原偵查檢察
    官事實之認定及處分之決定，倘調查結果，尚不足以動搖原
    事實之認定及處分之決定者，仍不能率予交付審判。縱或法
    院對於檢察官所認定之基礎事實有不同判斷，但如案件仍須
    另行蒐證偵查始能判斷應否交付審判者，因交付審判審查制
    度並無如同再議救濟制度得為發回原檢察官續行偵查之設計
    ，故法院仍應依刑事訴訟法第258 條之3 第2 項前段規定，
    以聲請無理由裁定駁回。
四、按犯罪事實應依證據認定之，無證據不得認定犯罪事實，刑
    事訴訟法第154 條第2 項定有明文；又認定不利於被告之證
    據須依積極證據，苟積極證據不足為不利於被告事實之認定
    時，即應為有利被告之認定，更不必有何有利之證據，最高
    法院30年上字第816 號判例意旨可資參照。再告訴人係以使
    被告受刑事訴追為目的，是其陳述是否與事實相符，仍應調
    查其他證據以資審認，即需有補強證據之存在，以增強或擔
    保告訴人陳述之證明力。
五、經查：
㈠、聲請人委請告訴代理人蘇三榮律師提出本件告訴，並稱：被
    告於109 年5 月間某日，將新北市○○區○○路0 段00巷00
    號房屋（下稱本案房屋）出租與聲請人，雙方口頭約定租賃
    期間為1 年，聲請人應每月給付被告新臺幣（下同）2 萬元
    房租。聲請人已依約繳納房租共計14萬元，被告竟分別為下
    列犯行：⒈基於強制之犯意，於110 年1 月29日前不詳時間
    ，擅自更換本案房屋門鎖，以此強制方式妨害聲請人自由進
    出本案房屋之權利。⒉被告另基於無故侵入他人住宅之犯意
    ，於同年月21日與黃皇凱簽立租賃契約，由被告將本案房屋
    出租與黃皇凱，被告即以此方式未得聲請人同意，任由黃皇
    凱擅自進入本案房屋。⒊被告另意圖為自己不法所有，基於
    竊盜及毀棄損壞之犯意，教唆黃皇凱將聲請人原先放置於本
    案房屋內之私人物品丟棄，造成聲請人外幣（美金、歐元、
    日幣、人民幣折合新臺幣共計5 萬元）、DVD 播放器、收音
    機2 台、監視器鏡頭4 顆、書籍6 本、桌子1 張、5 件衣服
    及襪子遭破壞。因認被告涉犯刑法第304 條第1 項強制、同
    法第306 條第1 項之侵入住宅、同法第320 條第1 項、同法
    第354 條之竊盜、毀損器物等罪嫌，對被告提出告訴。
㈡、經新北地檢署檢察官偵查後，認為被告所涉上開罪名嫌疑不
    足，而為不起訴處分。其理由略以：
  ⒈聲請人於110 年1 月29日才發現本案房屋門鎖已被更換，則
    被告更換本案房屋門鎖時，聲請人並未在場，無從影響聲請
    人意思決定或行動自由，縱被告所為導致聲請人後續無法進
    入本案房屋，亦與本條強制罪所謂強暴脅迫之情形有別。
  ⒉聲請人是否有依約繳納足額房租，被告是否已合法終止本案
    房屋之租約，雙方各執一詞，被告主觀上認其已將終止租約
    之意思傳達與聲請人，而已取回管理本案房屋之權利，被告
    基於本案房屋所有權人之地位，再將本案房屋出租與黃皇凱
    ，自難認有何侵入住宅之主觀犯意。
  ⒊被告與聲請人間有前述租賃契約終止之糾紛，對照證人黃皇
    凱證稱：伊跟被告承租本案房屋，伊有跟被告協議自行打掃
    ，被告跟伊講說本案房屋內的東西如果有需要就留下來，不
    需要就丟掉，伊認為本案房屋內的東西伊不需要，所以伊就
    把物品擺放在騎樓等語，可證被告認其已合法終止與聲請人
    間之租賃契約，而委由證人黃皇凱將聲請人遺留在本案房屋
    內之物品清空，合乎人情事理之常，故被告主觀上顯乏毀損
    之故意。至告訴意旨雖認監視器遭拆除、被告有竊取現金等
    物品等情，但告訴代理人自承：監視器遭人移動，沒有辦法
    提供等語，則聲請人並未提出其他積極證據供調查，亦未目
    擊被告有竊取前開物品或拔除監視器之行為，自難單以被告
    後續將本案房屋出租與黃皇凱一事，逕將被告繩以竊盜、毀
    棄損壞罪責。應認被告本案犯罪嫌疑不足等語。
㈢、聲請人不服，聲請再議，經臺高檢檢察長以本案駁回再議處
    分書駁回再議，其意旨略以：
  ⒈雙方就聲請人是否有依約繳納租金及被告是否已合法終止租
    約，各執一詞。然被告於110 年1 月22日更換本案房屋門鎖
    時，聲請人並未在場乙情，業據聲請人之告訴代理人於警詢
    中自承，聲請人於110 年1 月29日才發現本案房屋門鎖已被
    更換等語，則被告於110 年1 月22日當時之換鎖行為，無從
    影響聲請人意思決定自由或行動自由，縱聲請人認被告更換
    本案房屋門鎖之行為，導致其後續無法進入本案房屋，然此
    即與刑法強制罪所謂強暴脅迫之情形有別，無從將被告繩以
    強制罪責。
  ⒉被告與聲請人間有租賃契約終止之糾紛，對照證人黃皇凱前
    述證詞，可證被告主觀認其已合法終止與聲請人間之租賃契
    約，而委由證人黃皇凱將聲請人遺留在本案房屋內之物品清
    空，被告主觀上顯乏毀損之故意。佐以聲請人之告訴代理人
    於警詢自承：監視器遭人移動，沒有辦法提供相關證據等語
    ，則聲請人既未提出其他積極證據供調查，亦未目擊被告有
    拔除監視器之行為或證明屋內確有外幣、DVD 播放器、收音
    機等物，自難單以被告後續將本案房屋出租與黃皇凱一事，
    逕將被告繩以竊盜、毀損罪責。
  ⒊聲請人是否有依約每月繳納足額房租，被告是否已合法終止
    本案租約，雙方各執一詞，則被告主觀上認其已將終止租約
    之意思傳達與聲請人，而取回管理本案房屋之權利，並基於
    本案房屋所有權人之地位，再將本案房屋出租予證人黃皇凱
    ，尚難認被告有何無故侵入住宅之主觀犯意
  ⒋聲請再議意旨所執其他具體個案之判決結果，據以質疑本件
    之判斷，對本案之事實認定、證據取捨、法條適用均不生拘
    束力，自不得恣意比附援引。
  ⒌原檢察官得就聲請人告訴之事項，決定調查之範圍及方法，
    此為檢察官之裁量權限，當不得僅以未儘如聲請人之意見，
    即遽指檢察官調查證據有何違誤或違失之處。本件聲請人之
    告訴代理人於警詢已說明無法提供租金繳納紀錄及監視器遭
    被告毀損之相關證據，原檢察官依卷內事證判斷，認無再調
    查其他證據之必要，並敘明不起訴處分之理由，自無以聲請
    人主觀認未傳喚聲請人對質，即資為聲請再議之理由。因認
    原檢察官所為不起訴處分，核其證據調查、論斷並無違背經
    驗法則、論理法則，採證認事均無不合等語。
㈣、本件聲請人原告訴意旨，業據新北地檢署檢察官詳予偵查，
    並以前述不起訴處分書論述其理由甚詳，復經臺高檢檢察長
    駁回聲請人再議之聲請。今聲請人仍執前於偵查程序中所為
    之相同指訴，認被告涉有前開罪嫌，本院依職權調閱新北地
    檢署110 年度偵字第15721 號、臺高檢110 年度上聲議字第
    6669號等偵查卷宗審查後，除引用上開不起訴處分書、本案
    駁回再議處分書所載之理由而不再贅述外，就聲請人本件交
    付審判之聲請應予駁回之理由，另補充如下：
  ⒈就被告涉嫌強制罪部分：
  ⑴按以強暴妨害人行使權利者，處3 年以下有期徒刑、拘役或
    3 百元以下罰金，刑法第304 條第1 項定有明文。此強制罪
    之性質為對個人意思自由之侵害，該罪之成立，除客觀上有
    妨害他人行使權利之行為外，並須主觀上有妨害他人行使權
    利之犯意，始為該當。且其強暴脅迫之對象，須以「人」為
    要件，如妨害人行使權利時，被害人並不在場，自無從對人
    施強暴脅迫。所稱強暴者，固不以直接施之於他人為必要，
    即間接施之於物體而影響及於他人者，亦屬之，然仍需被害
    人在場，始有受強暴之可能，倘被害人根本不在場，自不足
    構成強暴事由。故刑法強制罪，既在保護個人之意思決定自
    由，從而行為人施強暴脅迫之對象，必須以對「人」直接或
    間接為之為限，單純對「物」則不包括在內；準此，苟行為
    人對物施以強制力當時，被害人未在現場，自無從感受行為
    人對之實施之強脅手段，亦無從影響被害人意思決定自由，
    即與本條所謂強暴脅迫之情形有別。又強制罪為即成犯，於
    行為人對被害人施加強暴脅迫，致被害人自由意志有所妨害
    時，犯罪始成立；若行為人於為強暴脅迫行為時，被害人未
    在場，如前述自難對其直接或間接施加強制脅迫行為，縱行
    為人上開舉措嗣後有影響被害人權利之情形，亦僅為雙方主
    張損害賠償之民事糾紛範疇，尚無從以強制罪相繩。
  ⑵經查，被告於110 年1 月22日更換本案房屋門鎖一事，業據
    被告於警詢時自承在卷（見偵卷第5 頁），然斯時聲請人並
    未在現場，亦據聲請人之告訴代理人蘇三榮於警詢時陳稱：
    聲請人於110 年1 月29日發現本案房屋遭入侵，且門鎖已被
    更換等語（見偵卷第6 頁正面至反面），足見被告於上述時
    地所為上開行為之際，聲請人並未在本案房屋之現場，被告
    實無從以前開行為，對不在本案房屋現場之聲請人施以強制
    罪之強暴行為。再據被告於警詢時供稱：聲請人從109 年10
    月就開始沒有付房租，伊就已經沒有要租給聲請人，聲請人
    跟伊已經沒有租賃關係，伊於110 年1 月22日換鎖前，就跟
    聲請人說再不搬走及歸還鑰匙，就要將門鎖換掉，聲請人仍
    然不理伊，所以伊只好把門鎖換掉等語（見偵卷第5 頁正面
    至反面），則考量被告於更換門鎖之前已向聲請人表明如不
    搬離本案房屋及歸還鑰匙，將更換門鎖之舉，被告所為之方
    式、強度，聲請人直至同年月29日始發現門鎖遭更換而造成
    之強制效果等情，縱然已生聲請人無法使用本案房屋之作用
    ，惟不能將對物之行為評價為對人之強暴行為，亦不發生強
    制罪之問題，自無強制罪責之可言。
  ⑶再者，據被告於警詢時供稱：伊無法提供聲請人繳納租金紀
    錄，因為聲請人都是付現金等語（見偵卷第5 頁），核與告
    訴代理人蘇三榮於警詢時陳稱：聲請人沒辦法提供繳納租金
    之紀錄，因為是現金繳納等語（見偵卷第6 頁反面）相符，
    足見被告與聲請人就聲請人有無繳納租金一節，無法提出相
    關事證為憑，從而雙方有無因租金繳納糾紛而終止本案房屋
    租約一節，僅是淪為各執己見，儘管如此，揆諸前揭判例意
    旨與說明，聲請人既無法提出積極證據證明（補強）其有按
    時繳納租金，縱然被告亦無法就此提出有利於己之事證，仍
    應為有利被告之認定。因此，依被告所述，其因聲請人久未
    付房租，便終止本案房屋租約，並於更換門鎖之前已向聲請
    人表明如不搬離本案房屋及歸還鑰匙，將更換門鎖之舉，堪
    認被告縱然客觀上有為更換門鎖行為，乃其主觀上基於本案
    房屋所有權人地位行使權利之作用使然，而非出於妨害聲請
    人行使權利所致，亦難認被告有強制罪之主觀犯意。
  ⑷至於聲請人雖舉臺灣高等法院106 年度上易字第1432號判決
    ，為其主張之論據，惟觀諸該案事實係因合夥事業尚未清算
    完結所生糾紛，且該案被告所為並非基於合法正當地位行使
    權利，與本案所涉情節迥異，自難比附援引，附此敘明。
  ⒉就被告涉嫌（教唆）侵入住宅罪部分：
  ⑴刑法第306條第1項侵入住宅罪係以「無故」侵入為構成要件
    ，所謂「無故」係指無正當理由而言，而行為人侵入他人住
    宅或建築物之事由是否正當，非僅以法律明文者為限，若在
    習慣或道義上所許可，而具有社會相當性者，亦不能認為係
    屬無故。
  ⑵據被告於警詢時供稱：聲請人於109 年5 月底先搬進本案房
    屋住，雙方並於109 年6 月初口頭成立租賃契約，伊跟聲請
    人說先租幾個月，並無書面契約，每月租金2 萬元，聲請人
    說只租到109 年12月就要搬走，一開始聲請人先說要付5 萬
    元，後來伊發現少2,000 元，每月就給幾千元，從109 年10
    月後聲請人就不付伊租金，所以伊就說不租給聲請人，但是
    聲請人不理伊，都一直不搬走直到110 年1 月底，亦未歸還
    鑰匙，所以伊就跟聲請人說再不搬走及歸還鑰匙，就要將門
    鎖換掉，聲請人仍不理伊，所以伊只好把門鎖換掉等語（見
    偵卷第4 頁反面至第5 頁反面）；再參以聲請人之告訴代理
    人蘇三榮於警詢時陳稱：雙方於109 年5 月就本案房屋成立
    租賃關係，租期從109 年5 月至110 年5 月，每月租金2 萬
    元，聲請人從簽約當下付4 萬元，並於後續又付10萬元等語
    （見偵卷第6 頁反面），則雙方有無簽訂書面租賃契約一節
    ，被告與告訴代理人蘇三榮所述雖有歧異，但自109 年5 月
    租期開始，每月租金2 萬元之租賃內容，則大致相符，苟依
    告訴代理人蘇三榮所述聲請人共付租金14萬元，則聲請人所
    付租金僅至109 年11月，就109 年12月、110 年1 月之租金
    即未再繳付，由此觀之，被告所述聲請人只租到109 年12月
    就要搬走，自109 年10月就不付租金，一直不搬走直到110
    年1 月底等節，尚非全然無稽。
  ⑶又衡諸常情，房屋之經濟價值頗高，一般人實無長期閒置不
    理之理由，而被告係在告知聲請人不再繼續出租本案房屋，
    並要求聲請人搬離及歸還鑰匙，卻未獲置理之情況下，才基
    於所有權人地位，將本案房屋出租與黃皇凱，故從客觀上審
    酌被告出租本案房屋與黃皇凱，由黃皇凱進入本案房屋居住
    使用之情節、目的及手段，難認被告之行為違反社會相當性
    ，而屬無正當理由侵入住宅之情形；再者，被告並非精通法
    律之人，其向聲請人表達終止租約之意，並要求聲請人搬離
    本案房屋之舉，其主觀上認為雙方已無租約存在，始與黃皇
    凱簽訂租約，將本案房屋出租與黃皇凱居住使用，亦難認被
    告主觀上有無故侵入他人住宅之意。
  ⒊就被告涉嫌毀損器物罪部分（聲請交付審判意旨誤載法條為
    「刑法第339 條第1 項」）：
  ⑴據證人黃皇凱於警詢時證稱：伊有跟被告協議自行打掃，被
    告有跟伊說裡面的東西需要就留下來，不需要就丟掉，當下
    伊認為不需要，所以就擺放在騎樓處等語（見偵卷第10頁反
    面），觀諸證人黃皇凱所述，被告就本案房屋內之物品是否
    丟棄，係由證人黃皇凱自行決定判斷，是否即可認定被告有
    教唆或利用證人黃皇凱毀損聲請人所有物品之故意，不無疑
    義。再者，被告與聲請人就租賃契約是否終止，固然存有歧
    見，然觀諸卷內證據，雙方對於租賃關係是否終止，及終止
    後究應以何種狀態返還本案房屋，始終未臻明確，儘管如此
    ，被告此部分所為，至多僅係在民事上是否有損害聲請人權
    利之問題，尚難憑此即可反認被告確有毀壞他人物品之犯意
    ，自難以毀損罪責相繩。
  ⑵另被告向聲請人表達不再出租本案房屋與聲請人，並認定彼
    此已無租賃關係，有如前述，致聲請人於案發當時已是無權
    占有本案房屋，則聲請人將其物品留置在本案房屋內，顯對
    被告於本案房屋之所有權有不法侵害之行為，且此不法侵害
    之狀態尚在繼續中，被告如因而不能使用本案房屋，勢將蒙
    受經濟上之重大損失，聲請人將其物品留置在本案房屋之行
    為，對被告而言自屬現實不法之侵害。則被告對告訴人此一
    現實不法侵害，所採取之任由黃皇凱自行清理之手段，既係
    排除聲請人所為現實不法侵害之有效方法，且客觀言之，其
    所造成聲請人之受損程度亦非鉅大，應認被告所為任由黃皇
    凱清理之防衛行為，尚未逾越必要之程度。故被告雖任由黃
    皇凱清理聲請人留置在本案房屋之物品，致告訴人受有所指
    物品遭毀損之財產損害，惟其係因對聲請人之現實不法侵害
    所為出於防衛自己權利之行為，且未逾必要之程度，依刑法
    第23條前段規定，其行為亦屬不罰。
六、綜上所述，本件前開不起訴處分及駁回再議理由暨事證，既
    經本院調閱前開卷證核閱屬實，且聲請人所指摘被告涉犯前
    開罪嫌之不利事證，業據檢察機關詳為調查或斟酌，已於前
    開不起訴處分書及本案駁回再議處分書詳細論列說明為不起
    訴處分及駁回再議聲請之理由，而原不起訴處分及駁回再議
    處分所載理由，復無何違背經驗法則、論理法則或其他證據
    法則之情事，其採證認事並無何違法或不當之處，聲請人猶
    執陳詞聲請交付審判，指摘原不起訴處分及駁回再議聲請之
    理由不當，揆諸上開說明，為無理由，應予駁回。
據上論斷，應依刑事訴訟法第258 條之3 第2 項前段，裁定如主
文。
中    華    民    國   110    年    10    月    26    日
                  刑事第十五庭  審判長法  官  黃湘瑩
　
                                      法  官  游涵歆
　
                                      法  官  梁世樺
以上正本證明與原本無異。
不得抗告。
                                      書記官  曾翊凱
中    華    民    國   110    年    10    月    27    日